最　高　行　政　法　院　判　決
　　　　　　　　　　　　　　　　　　 96年度判字第01323號
上　訴　人　甲○○
訴訟代理人　乙○○
被 上訴 人　臺北市政府社會局
代　表　人　丙○○
上列當事人間因損害賠償事件，上訴人對於中華民國94年12月30
日臺北高等行政法院94年度訴字第2912號判決提起上訴，本院判
決如下：
    主  文
上訴駁回。
上訴審訴訟費用由上訴人負擔。
    理  由
一、上訴人因低收入戶生活扶助事件，案經被上訴人依訴願決定
    重新審認，以民國（下同）92年6月27日北市社二字第09233
    745700號函准自91年10月起核列上訴人為本市低收入戶第四
    類，惟全戶平均每人存款及投資金額超過規定，不予核發生
    活扶助，另亦超過身心障礙者生活補助標準，故亦不予身心
    障礙者生活補助。嗣被上訴人以92年7月14日北市社二字第0
    9237504600號函撤銷北市社二字第09233745700號函關於不
    予身心障礙者生活補助部分，並於同日以第00000000001號
    函，自92年7月起核發身心障礙者生活補助新台幣（下同）3
    ,000元。惟嗣後經被上訴人查調財稅資料，以92年7月31日
    北市社二字第09238344900號函撤銷92年7月14日北市社二字
    第00000000001號函，並自92年7月起因全戶平均每人存款及
    投資金額超過規定，不予核發生活扶助，另亦超過身心障礙
    者生活補助標準，故亦不予身心障礙者生活補助，上訴人不
    服，遂提起本件行政訴訟。
二、上訴人於原審起訴意旨略謂：被上訴人以92年7月14日北市
    社二字第00000000001號函准自92年7月起核發上訴人身心障
    礙者生活補助每月3,000元，惟被上訴人92年7月14日北市社
    二字00000000000號函侵害上訴人之權利，故被上訴人應賠
    償上訴人自92年7月起存續所得之利益云云。為此請判決被
    上訴人應自92年7月起發給上訴人身心障礙生活補助費每月
    3,000元之補助及給付上訴人50萬元之損害賠償等語。
三、被上訴人則以：依社會救助法第5條規定，上訴人之低收入
    戶資格，應列計家庭人口共計3人（即上訴人及其父母）。
    另依財稅單位所提供最近一年度（91年度）財稅資料顯示：
    上訴人全戶3人存款投資共有3,942,938元，平均每人存款投
    資額為1,314,313元，依臺北市低收入戶調查及生活扶助作
    業規定第6點規定，平均每人存款本金不得超過15萬元，上
    訴人全戶3人，實際存款本金合計已超過規定，故不予生活
    扶助，另亦超過身心障礙者補助之動產標準，故被上訴人之
    處分並無違誤等語，資為抗辯。
四、原審判決駁回上訴人之訴，其理由略以：查被上訴人92年7
    月14日北市社二字00000000000號函係一撤銷「不予核發身
    心障礙生活補助」之處分，該處分對於上訴人應屬有利，故
    客觀上上訴人並無因該函而有權利被侵害之情事。是以上訴
    人主張該函侵害其權利云云，並非有據；其訴請被上訴人損
    害賠償，主張被上訴人應自92年7月起發給上訴人身心障礙
    生活補助費每個月3,000元之補助及給付上訴人50萬元云云
    ；依上訴人主張之事實以觀，其訴訟在法律上顯無理由。爰
    不經言詞辯論，逕以判決駁回之。又本件縱認被上訴人有侵
    權行為而造成上訴人權利之損害，核其法律關係，亦屬國家
    賠償事件，應循民事訴訟程序解決等語。
五、上訴意旨略以：原判決既謂原處分對上訴人有利，亦即有理
    由之意，然卻未經辯論而逕行判決，除違背法令外，更有判
    決理由矛盾之違誤，而原審法官任意變更上訴人訴之聲明，
    經上訴人異議卻未變更，亦有違行政訴訟法第130條第2項之
    規定。此外，被上訴人錯誤援用逾時之財稅資料以撤銷補助
    處分，亦有不當等語。查是否核發身心障礙者生活補助或給
    予損害賠償，均須經被上訴人加以審查並作成行政處分始足
    當之，是上訴人所提起者顯非單純之給付訴訟，依上訴人之
    起訴聲明觀之，應係提起行政訴訟法第5條第2項之課予義務
    訴訟，並依同法第7條合併請求損害賠償，而課予義務訴訟
    依規定必須於起訴前對於駁回之處分提起訴願始可，查本件
    上訴人並未對於被上訴人92年7月31日北市社二字第0923834
    4900號函之駁回處分提起訴願（查上訴人之前曾提起訴願者
    係被上訴人91年12月6日北市社二字第09139838000號函之行
    政處分），其未經訴願程序即逕行提起課予義務訴訟，其起
    訴即不備其他要件，又上訴人之課予義務訴訟既不合法，其
    合併請求損害賠償，亦失所附麗，而應從程序上併予駁回。
    至於上訴人對於被上訴人92年7月14日北市社二字第0923750
    4600號、00000000001號函不服部分，業經被上訴人於92年7
    月31日以北市社二字第09238344900號函予以撤銷，上訴人
    對於業已不存在之處分提起訴訟，亦屬於法不合。原審依上
    訴人主張之事實，認其訴訟在法律上顯無理由，爰不經言詞
    辯論，逕以判決駁回之，其駁回之理由雖有不同，惟結論則
    無二致，是原判決仍應予維持，上訴意旨謂原處分對上訴人
    有利，亦即有理由之意，原審法官任意變更上訴人訴之聲明
    云云，無非對於原審判決之誤解，核無足採，其指摘原判決
    違背法令，求予廢棄，難認有理由，應予駁回。
六、據上論結，本件上訴為無理由，爰依行政訴訟法第255條第1
    項、第98條第3項前段，判決如主文。
中　　華　　民　　國　　96　　年　　7　　 月　　26　　日
                  第一庭審判長法  官　高　啟　燦
                              法  官  黃　璽　君
                              法  官　廖　宏　明
                              法  官　楊　惠　欽
                              法  官　林　樹　埔
以  上  正  本  證  明  與  原  本  無  異
中　　華　　民　　國　　96　　年　　7　　 月　　26　　日
　　　　　　　　　　　　　　　書記官　吳　玫　瑩
